【裁判字號】    97,交抗,1345
【裁判日期】    971121
【裁判案由】    聲明異議
【裁判全文】
臺灣高等法院臺中分院交通事件裁定    97年度交抗字第1345號
抗  告  人
即受處分人  甲○○
上列抗告人因聲明異議案件，不服臺灣臺中地方法院中華民國97
年10月13日所為裁定（97年度交聲字第2058號）提起抗告，本院
裁定如下：
    主  文
抗告駁回。
    理  由
一、抗告意旨略以：原處分機關交通部公路總局臺中區監理所（
    下稱原處分機關）將中監違字第裁60-GD0000000號裁決書交
    由郵政機關送達抗告人即受處分人甲○○（下稱抗告人）之
    戶籍地址「臺中縣太平市○○路291巷26弄7號」時，並非由
    抗告人本人親自收受，而由設於同址即井昌塑膠股份有限公
    司之會計人員代為收受，因民國97年7月5日星期六上開公司
    不用上班，待該會計人員處理郵件時交給抗告人時，為97年
    7月8日下午，已逾法定異議期間，抗告人並非故意延遲聲明
    異議；抗告人於上開公司係大夜班，於晚上12點才上班，故
    沒有與該會計人員有相遇之時間，97年7月8日係因公司有事
    而提早上班，該會計人員始有機會交予該裁決書予抗告人；
    抗告人深知悔悟且收入不豐，業已繳納公益捐新臺幣（下同
    ）30000元，並非故意逃避罰款，請求法官原諒其疏忽云云
    ，爰依法提起抗告等語。
二、本件抗告人駕駛車牌號碼6Q-3081號自用小客車，於民國96
    年4月18日凌晨4時55分許，在臺中市○○路與公益路口處，
    因「酒後駕車，酒測值達0.65MG\L」之違規，為臺中市警察
    局警員當場舉發，嗣經原處分機關於97年6月12日以中監違
    字第裁60-GD0000000號違反道路交通管理事件裁決書，依道
    路交通管理處罰條例第35條第1項第1款之規定，裁處罰鍰
    49500元，並吊扣駕駛執照12個月，施以道安講習。原處分
    機關將上開裁決書交由郵政機關依抗告人甲○○之戶籍地址
    即臺中縣太平市○○路291巷26弄7號送達，因未獲晤抗告人
    本人，而於97年6月13日交由設於同址即井昌塑膠股份有限
    公司之接收郵件人員「李百加」代為收受等情，有原舉發機
    關96年4月18日中市警交字第GD0000000號舉發違反道路交通
    管理事件通知單、原處分機關97年6月12日中監違字第裁60-
    GD0000000號違反道路交通管理事件裁決書、交通部公路總
    局臺中區監理所送達證書等影本各1份及戶籍個人基本資料
    查詢結果1份在卷可稽，且為抗告人所不爭執，是上開裁決
    書確實於97年6月13日已送達於抗告人，應堪認定。嗣經原
    審法院於97年10月13日以97年度交聲字第2058號交通事件裁
    定，駁回抗告人異議一節，亦有臺灣臺中地方法院上開交通
    事件裁定1份在卷可憑。
三、經查：
（一）按「受處分人，不服道路交通管理處罰條例第8條主管機
      關所為之處罰，得於接到裁決書之翌日起20日內，向管轄
      之地方法院聲明異議」；又「交通法庭認聲明異議不合法
      律上之程式或其異議權已經喪失者，應以裁定駁回之，但
      其不合法律上之程式可補正者，應先定期命為補正，逾期
      不補正者，即予駁回」，道路交通管理處罰條例第87條第
      1項、道路交通案件處理辦法第18條分別定有明文，此為
      交通異議事件之程序規定，為聲明異議之合法要件，受處
      分人之聲明異議自須合於此項程序規定，法院始得受理為
      實體之審查。次按「處理違反道路交通管理事件，有關文
      書送達之程序，依行政程序法之規定」、「送達，於應受
      送達人之住居所、事務所或營業所為之」、「於應送達處
      所不獲會晤應受送達人時，得將文書付與有辨別事理能力
      之同居人、受僱人或應送達處所之接收郵件人員」違反道
      路交通管理事件統一裁罰基準及處理細則第5條、行政程
      序法第72條第1項前段、第73條第1項亦有明文。故郵政機
      關之郵差送達文書於應受送達人之住居所、事務所或營業
      所，不獲會晤應受送達人，而將文書付與有辨別事理能力
      之同居人、受僱人或應送達處所之接收郵件人員者，即為
      合法送達。至該有辨別事理能力之同居人、受僱人或應送
      達處所之接收郵件人員何時將文書轉交應受送達人，對已
      生之合法送達效力均不生影響。
（二）本件上開裁決書既經原處分機關向抗告人之戶籍地「臺中
      縣太平市○○路291巷26弄7號」為送達，經設於同址之井
      昌塑膠股份有限公司之接收郵件人員「李百加」代為收受
      ，自屬已於97年6月13日為合法送達，至上開接收郵件人
      員何時將文書轉交抗告人，對已生之合法送達效力均不生
      影響。是抗告人之異議期間應自合法送達日之翌日起算20
      日內（並得依法扣除在途期間3日），其異議期間至97年7
      月7日屆滿（因97年7月6日為星期日，以次日即7月7日為
      末日），抗告人竟遲至97年7月9日，始向原處分機關聲明
      異議，有原審卷附蓋有原處分機關收文戳章之聲明異議狀
      可證，已逾前述20日不變期間及在途期間，抗告人聲明異
      議不合法律上之程式，且無從命其補正，從而，原審以抗
      告人聲明異議逾期，而裁定駁回抗告人之聲明異議，本院
      經核並無違誤，抗告人之前揭抗告意旨，自無可採，應予
      駁回。
四、據上論結，應依道路交通案件處理辦法第26條，刑事訴訟法
    第412條，裁定如主文。
中    華    民    國    97    年    11    月    21    日
                交通法庭審判長法  官  趙  春  碧
                              法  官  何  秀  燕
                              法  官  楊  真  明
以上正本證明與原本無異。
不得再抗告。
                              書記官  劉  柯  裕
中    華    民    國    97    年    11    月    24    日


司法院資訊處製作；財團法人民間司法改革基金會備份。
